【裁判字號】    92,易,1135
【裁判日期】    920626
【裁判案由】    違反保護令罪
【裁判全文】
臺灣高雄地方法院刑事判決                        九十二年度易字第一一三五號
    公  訴  人  臺灣高雄地方法院檢察署檢察官
    被      告  乙○○
右列被告因違反保護令罪案件，經檢察官提起公訴（九十二年度偵字第四五九六號）
，本院判決如左：
    主  文
乙○○連續違反法院依家庭暴力防治法第十三條所為之禁止實施家庭暴力行為之裁定
，處拘役伍拾玖日，如易科罰金，以參佰元折算壹日。
    事  實
一、乙○○為甲○○○之夫，游彩鳳及丙○○之父，其等間具有家庭暴力防治法第三
    條第一款、第三款所定之家庭成員關係。乙○○前於民國九十一年七月十八日上
    午十時許，因向甲○○○索討金錢未果，竟在高雄市○○區○○路八十二號六樓
    之住處，持木棍向其女游彩鳳脅迫稱若伊不去領錢供其花用，將毆打伊等語，並
    砸毀家中電話，以實施精神上不法侵害之家庭暴力行為，甲○○○因而向本院聲
    請保護令，業經本院依家庭暴力防治法第十三條規定，於九十一年八月十六日，
    以九十一年度家護字第九八○號核發通常保護令，裁定乙○○(一)不得對被害人甲○○○、游彩鳳及丙○○實施身體、精神上不法侵害行為；(二)不得直接、間接對
    甲○○○、游彩鳳、丙○○為騷擾行為；(三)應在九十一年八月三十日下午前遷出
    被害人位於高雄市○○區○○路八十二號六樓之住處，並應將全部鑰匙交付被害
    人；(四)應最少遠離下列場所至少一百公尺：被害人住居所（地址為高雄市○○
    區○○路八十二號六樓）。被害人工作場所（地址為高雄市○○區○○路一一
    七號）；(五)本保護令之有效期間為壹年。高雄市政府警察局小港分局則於九十一
    年九月十日至上開乙○○與甲○○○之住處當場告知乙○○前揭保護令之所有裁
    定內容，詎乙○○雖已知悉保護令內容，竟仍基於違反上開保護令之概括犯意，
    先於九十一年九月十日起即未遷出及遠離高雄市○○區○○路八十二號六樓之住
    處，且仍持續住於該處，而有違反前開保護令第三項、第四項裁定內容之情形；
    嗣復承上開違反保護令之犯意，再於九十二年二月二十三日二十一時許，因於上
    開住處與丙○○發生衝突，竟以將丙○○推向門邊，且拉扯丙○○之頭髮，並以
    椅子丟擲丙○○之方式直接對丙○○實施身體上不法侵害行為及騷擾行為，幸丙○○及時閃避，始未遭椅子擊中而未受有傷害，惟乙○○仍因此違反本院所為之
    上開保護令第一項、第二項之裁定內容。
二、案經甲○○○、丙○○訴由高雄市政府警察局小港分局報請臺灣高雄地方法院檢
    察署檢察官偵查起訴。
    理  由
一、訊之被告乙○○固坦承其於九十一年九月十日，自員警之陳述中知悉前揭保護令
    內容後，即未遵保護令之裁定內容遷離及遠離原住處，而有違反保護令之情形，
    然其仍辯稱於九十二年二月二十三日係因其飲酒後，恐再與其女兒丙○○發生衝
    突，始開門讓丙○○出去，並在開門時碰到丙○○之頭髮，並無故意拉扯丙○○
    頭髮之情形；再因其於當時發覺有一影子，其始拾起椅子以為阻擋等語。
二、經查，乙○○為甲○○○之夫，游彩鳳及丙○○之父，其等間具有家庭暴力防治
    法第三條第一款、第三款所定之家庭成員關係，而乙○○前於九十一年七月十八
    日上午十時許，因向甲○○○索討金錢未果，而在其住處持木棍向其女游彩鳳實
    施精神上不法侵害之家庭暴力行為，甲○○○因而向本院聲請保護令，並經本院
    依家庭暴力防治法第十三條規定，於九十一年八月十六日，以九十一年度家護字
    第九八○號核發通常保護令，裁定乙○○(一)不得對被害人甲○○○、游彩鳳及丙○○實施身體、精神上不法侵害行為；(二)不得直接、間接對甲○○○、游彩鳳、
    丙○○為騷擾行為；(三)應在九十一年八月三十日下午前遷出被害人位於高雄市○○區○○路八十二號六樓之住處，並應將全部鑰匙交付被害人；(四)應最少遠離下
    列場所至少一百公尺：被害人住居所（地址為高雄市○○區○○路八十二號六
    樓）。被害人工作場所（地址為高雄市○○區○○路一一七號）；(五)本保護令
    之有效期間為壹年等情，業據本院依職權調閱上開民事保護令案卷審認無誤，洵
    堪認定。再上開民事保護令裁定雖經本院於九十一年八月十九日合法送達至被告
    乙○○之住處，並經該處社區管理委員會管理委員陳信成代為收受，然非被告本
    人收受，此可參上開民事保護令案卷第十八頁之送達回證。然此雖可認為民事保
    護令裁定之合法送達，然仍無法因此逕認被告於該送達日期即已知悉保護令之內
    容，且為被告有違反保護令犯意及行為之起算日期。是再自高雄市政府警察局小
    港分局所為系爭保護令之執行紀錄表觀之，該小港分局漢民派出所之執勤員警確
    有於九十一年九月十日至被告之上開住處，就該保護令之內容全部告知被告，此
    並經當時在場人即告訴人游朱寶貞於該執行紀錄表上簽名無訛，有該紀錄表附警
    卷可參，至被告於當時雖拒絕簽名，然被告業於警訊中坦承執勤員警確有至其住
    處外面宣讀保護令裁定內容，是堪認被告於斯時確已知悉本院依法所核發上開保
    護令之全部內容。再被告既於九十一年九月十日即已知悉其應遷出及遠離原住處
    ，然其卻仍未遵行一情，業經被告所不否認，已如上述，且核與告訴人指述相符
    ，是被告該部分之犯行，洵堪認定。
三、又查，參以被告於警訊中所稱：「是我女兒丙○○拿東西要對我砸，我就順勢拿
    餐桌椅準備要來擋，我沒有丟向她，因我女兒丙○○拿東西要對我砸，我有走過
    去推她到門那邊，並有拉她頭髮」（參九十二年二月二十四日之警訊筆錄）及於
    偵訊中所稱：「我看她好像要拿東西打我，我就把她推到門口，抓著她頭髮，不
    要讓她丟東西」（參偵卷第三頁背面）等語，皆坦承其確有推丙○○至門邊及拉
    扯丙○○頭髮之行為，與告訴人丙○○所述大致符合，且並無論及因看到一黑影
    ，始拿起餐桌椅以為阻擋，此顯與被告上開所辯不相符合，足認被告嗣翻異前詞
    之辯稱不足採信。至若丙○○確因被告之不當行為而有所反應，被告只須迅速離
    去或直接阻擋其女丙○○之舉動即可，何須特地拿餐桌椅為求阻擋，是可認告訴
    人丙○○所指述被告以椅子丟擲而未擊中其身體一情為真實，被告所辯其並無以
    椅子砸向丙○○部分，顯係事後卸責之詞。是被告對其女丙○○所為上開行為，
    顯已違反本院上開通常保護令內第一項、第二項之裁定內容，至為明確。從而，
    本件事證明確，被告犯行洵堪認定。
四、按家庭暴力防治法所稱家庭暴力者，謂家庭成員間實施身體或精神上不法侵害之
    行為，同法第二條第一項定有明文；則於同一時間違反同法第五十條第一款至第
    五款之裁定內容者，應認係一違反保護令罪。是被告雖於知悉民事保護令後，即
    於九十一年九月十日違反應遷出及遠離告訴人游朱寶貞住處之保護令，而係違犯
    家庭暴力防治法第五十條第三款、第四款之違反保護令罪，然此應屬違反同一保
    護令罪（下稱第一次犯行）；其再於九十二年二月二十三日違反不得對告訴人丙○○實施身體上不法侵害行為及騷擾行為之保護令，則係違犯家庭暴力防治法第
    五十條第一款、第二款之違反保護令罪，亦應屬違反同一保護令罪（下稱第二次
    犯行）。再被告於九十一年九月十日起雖即未遷離及遠離告訴人甲○○○之住處
    ，直至九十二年二月二十三日止皆持續住於該處，然此乃被告違反遷離令及遠離
    令後狀態之持續，應不再另論罪。是被告就前開第一次、第二次犯行，時間緊接
    ，手法相近，觸犯構成要件相同之罪名，顯係基於概括之犯意反覆為之，為連續
    犯，應依刑法第五十六條規定，論以一罪，公訴人漏未論述該部分，應予補充敘
    明。又公訴人雖未述及關於被告以椅子丟擲丙○○之行為，然此部分究與已起訴
    部分為同一犯罪事實，本院自得併予審酌，合先敘明。爰審酌被告漠視法院所為
    保護令效力，不思理性解決問題，動輒對告訴人為上開不法之行為，對於告訴人
    造成之危害亦不輕，惟其於犯後已坦承部分犯行等一切情況，量處如主文所示之
    刑，並諭知易科罰金折算之標準，以示懲儆。
據上論斷，應依刑事訴訟法第二百九十九條第一項前段，家庭暴力防治法第五十條第
一款、第二款、第三款、第四款，刑法第十一條前段、第五十六條、第四十一條第一
項前段，罰金罰鍰提高標準條例第二條，判決如主文。
本案經檢察官陳登燦到庭執行職務
中      華      民      國    九十二    年      六      月     二十六   日
                                        臺灣高雄地方法院刑事第二庭
                                            法  官    林靜梅
右正本證明與原本無異。
如不服本判決，應於判決送達後十日內，向本院提出上訴狀。
                                            書記官    洪生輝
中    華    民    國      九十二      年      六      月      二十七    日
附錄本判決論罪科刑法條全文
家庭暴力防治法第五十條
  違反法院依第十三條、第十五條所為之下列裁定者，為本法所稱之違反保護令罪，
  處三年以下有期徒刑、拘役或科或併科新臺幣十萬元以下罰金︰
  一  禁止實施家庭暴力行為。
  二  禁止直接或間接騷擾、接觸、通話或其他連絡行為。
  三  命遷出住居所。
  四  遠離住居所、工作場所、學校或其他特定場所。
  五  命完成加害人處遇計畫：戒癮治療、精神治療、心理輔導或其他治療
      、輔導。


司法院資訊處製作；財團法人民間司法改革基金會備份。
